【裁判字號】    95,交訴,121
【裁判日期】    950831
【裁判案由】    過失致死
【裁判全文】
臺灣彰化地方法院刑事判決             95年度交訴字第121號
公  訴  人  臺灣彰化地方法院檢察署檢察官
被      告  甲○○
上列被告因過失致死案件，經檢察官提起公訴（95年度偵字第47
42號），被告於本院準備程序中就被訴事實為有罪之陳述，經本
院合議庭裁定改依簡式審判程序審理，茲判決如下：
    主  文
甲○○因過失致人於死，處有期徒刑壹年。
    犯罪事實及理由
一、本件犯罪事實除補充及更正如下外，其餘均與檢察官起訴書
    之記載相同，茲引用之（如附件）：
  (一)甲○○之普通自用小客車駕駛執照於民國93年12月13日已經
    交通部公路總局臺中區監理所彰化監理站易處逕行註銷，自
    註銷之日起，甲○○即屬無汽車駕駛執照之人，卻仍明知無
    汽車駕駛執照而駕駛汽車。
  (二)甲○○服用酒類後，明知不得駕駛車輛而駕駛車輛（未經檢
    察官起訴涉犯服用酒類不能安全駕駛動力交通工具罪嫌）。
  (三)甲○○於肇事後隨同救護車將葉宗標送至伍倫醫院急救，並
    於未被有偵查犯罪職權之機關或公務員發覺前，即主動向據
    報到醫院處理之彰化縣警察局田中分局警員楊義隆自首為肇
    事者，並接受裁判。
二、本件證據除補充如下外，其餘亦均與檢察官起訴書之記載相
    同，茲引用之（如上附件）：
  (一)證人張麗美警詢之證述。
  (二)證號查詢汽車駕駛人列印資料。
  (三)彰化縣警察局道路交通事故肇事人自首情形紀錄表影本。
  (四)交通部公路總局臺中區監理所彰化監理站95年7 月14日中監
    彰字第0950100560號函及隨函檢附之汽車駕照基本資料、違
    規查詢報表。
  (五)被告於本院準備程序及審理時之自白。
三、被告行為後，刑法於94年2 月2 日修正公布、刑法施行法於
    95年6 月14日修正公布，並均於95年7 月1 日施行，關於本
    案應適用之新、舊法，茲比較如下：
  (一)刑法第2 條第1 項規定，係規範行為後法律變更所生新舊法
    律比較適用之準據法，於95年7 月1 日刑法施行後，應適用
    刑法第2 條第1 項之規定，為「從舊從輕」之比較（最高法
    院95年5 月23日第8 次刑事庭會議決議第1 點第1 項參照）
    。
  (二)刑法第276 條第1 項過失致人於死罪，法定刑得科2 千元以
    下罰金，依修正後刑法施行法增訂第1 條之1 規定：「中華
    民國94年1 月7 日刑法修正施行後，刑法分則編所定罰金之
    貨幣單位為新臺幣。94年1 月7 日刑法修正時，刑法分則編
    未修正之條文定有罰金者，自94年1 月7 日刑法修正施行後
    ，就其所定數額提高為30倍。但72年6 月26日至94年1 月7
    日新增或修正之條文，就其所定數額提高為3 倍」及刑法第
    33 條 第5 款修正為：「主刑之種類如下：五、罰金：新臺
    幣1千 元以上，以百元計算之」等規定，是依修正後之法律
    ，刑法第276 條第1 項過失致人於死罪所得科處之罰金刑最
    高為新臺幣6 萬元、最低為新臺幣1 千元；然依被告行為時
    之刑罰法律，即罰金罰鍰提高標準條例第1 條前段規定之提
    高倍數10倍、現行法規所定貨幣單位折算新臺幣標準第2 條
    規定以新臺幣元3 倍折算之及修正前刑法第33條第5 款規定
    之罰金最低額1 元計算，該罪之罰金刑最高額雖與新法同為
    新臺幣6 萬元，然最低額僅為新臺幣3 元。因此，比較上述
    修正前、後之法律，自以被告行為時關於科處罰金刑之法律
    較有利於被告。
  (三)刑法第62條將自首「必減」其刑，修正為「得減」其刑，此
    項變動雖屬刑罰裁量之事項，然已影響行為人之刑罰法律效
    果，係屬新修正刑法第2 條第1 項之法律變動，而被告自首
    時間係於95年7 月1 日修正刑法施行前，自應為新舊法之比
    較（最高法院95年第8 次刑事庭會議決議第6 點第1 項第1
    款參照），因舊法係規定「必減」其刑，自以舊法較有利於
    被告。
  (四)依刑法第2 條第1 項規定為新舊刑法比較時，應就罪刑有關
    之共犯、未遂犯、連續犯、想像競合犯、牽連犯以及累犯加
    重、自首減輕、暨其他法定加減原因（如身分加減）與加減
    例等一切情形，綜其全部之結果，而為比較，再適用有利於
    行為人之法律處斷，而不得一部割裂分別適用不同之新舊法
    （最高法院24年上字第4634號判例意旨、95年第8 次刑事庭
    會議決議第1 點第4 項參照）。經綜合比較新、舊法之結果
    ，以被告行為時之舊法較有利於被告，依刑法第2 條第1 項
    前段規定，本案自應一體適用被告行為時之法律即修正前刑
    法第33條第5 款、第62條，罰金罰鍰提高標準條例第1 條前
    段，現行法規所定貨幣單位折算新臺幣條例第2條之規定。
四、量刑理由：
    查被告駕駛執照業經註銷，係無照駕車，又於服用酒類後酒
    精濃度已達0.37mg/l之酒醉程度駕車，並因駕車過失致人死
    亡，依法應負刑事責任，應依道路交通管理處罰條例第86條
    第1 項之規定，加重其刑；再被告於肇事後未被有偵查犯罪
    職權之機關或公務員發覺前，即向據報到醫院處理之彰化縣
    警察局田中分局警員楊義隆自首為肇事者，有彰化縣警察局
    道路交通事故肇事人自首情形紀錄表1 紙在卷可佐，為對於
    未發覺之罪自首而接受裁判，應依修正前刑法第62條前段規
    定減輕其刑，並依法先加後減之。爰審酌被告無視於政府因
    駕駛人酒後駕車肇事機率大增，常會造成其他用路人不可彌
    補之傷害，而一再宣導不要酒後駕車之政令宣導，仍於酒後
    在道路上駕車，顯不尊重他人及自己之生命，並致肇事且造
    成被害人傷重不治死亡，造成無可挽救之遺憾，並使被害人
    家屬痛失至親，犯罪所生危害甚鉅，且其犯罪後雖已坦承犯
    行，但迄今不但尚未與被害人家屬達成民事和解，對賠償事
    宜亦未積極處理，任令被害人家屬承受傷痛及損害，犯後態
    度難謂良好，及其於車禍後馬上下車救護被害人等一切情狀
    ，量處如主文所示之刑，以示懲儆。
五、應依刑事訴訟法第273 條之1 第1 項，第299 條第1 項前段
    、第310 條之2 、第454 條第2 項，刑法第2 條第1 項前段
    、第185 條之3 、（修正前）第62條前段，道路交通管理處
    罰條例第86條第1 項，罰金罰鍰提高標準條例第1 條前段，
    判決如主文。
六、如不服本件判決，得自收受送達之日起10日內，向本院提起
    上訴。
本案經檢察官鮑慧忠到庭執行職務。
中    華    民    國    95    年    8     月    31    日
                  交通法庭    法  官  吳永梁
以上正本證明與原本無異。
如不服本判決，應於判決送達後10日內，向本院提出上訴狀（須
附繕本）。
告訴人或被害人對於判決如有不服具備理由請求檢察官上訴者，
其上訴期間之計算係以檢察官收受判決正本之日期為準。
中    華    民    國    95    年    9     月     1    日
                              書記官  陳美敏
附錄論罪科刑法條全文：
中華民國刑法第276條
因過失致人於死者，處2 年以下有期徒刑、拘役或2 千元以下罰
金。
從事業務之人，因業務上之過失犯前項之罪者，處5 年以下有期
徒刑或拘役，得併科3 千元以下罰金。


司法院資訊處製作；財團法人民間司法改革基金會備份。
